臺灣高雄地方法院民事裁定
110年度消債職聲免字第144號
聲　請　人　歐俊鴻　00000000000000000000000000000000000
00000000000000000000000000000000000000000000000000
代　理　人　楊林澂律師
相對人即債　花旗(台灣)商業銀行股份有限公司
權人　　　　　　　　000000000000000000000000000000000000
0000000000000000000000000000000000000000000000000000000
法定代理人　莫兆鴻　00000000
代　理　人　陳正欽　00000000000000000000000000000000000
　　　　　　　　　　000000000000000000000000
　　　　　　　　　　00000000
相對人即債　安泰商業銀行股份有限公司
權人　　　　　　　　000000000000000000000000000000000000
0000000000000000000000000000000000000000000000000000000
法定代理人　丁予康　00000000
　　　　　　　　　　000000000000000000000000
　　　　　　　　　　000000000000000000000000000000000000
相對人即債　萬榮行銷股份有限公司
權人　　　　　　　　00000000000000000000000000000000000
法定代理人　呂豫文　00000000
　　　　　　　　　　000000000000000000000000
　　　　　　　　　　00000000
上列聲請人即債務人因消費者債務清理事件聲請免責，本院裁定
如下：
    主  文
聲請人即債務人歐俊鴻不予免責。
    理  由
一、本件聲請人（即債務人）聲請更生清算過程之基礎事實
　　聲請人前經前置調解不成立，而於民國108年10月2日聲請更
    生，經本院以108年度消債更字第411號裁定自109年4月9日
    下午4時起開始更生程序，嗣更生方案未獲可決及認可，而
    於109年12月11日轉清算程序，本院復於以109年度消債清字
    第323號裁定自110年1月5日下午4時開始清算程序，嗣因財
    產不敷清償相關債務及費用，而於110年5月19日以110年度
    司執消債清字第2號裁定終結清算程序確定，普通債權人未
    同意免責等情，業經本院調閱前開卷證核閱無訛，此部分事
    實應堪認定。
二、本件經本院裁定終結清算程序確定，依消費者債務清理條例
    第132條、第133條、第134條之規定，本院應就聲請人是否
    應予免責（即無消債條例第133條、第134條規定之要件）進
    行審理，茲說明如下：
　㈠消債條例第133條前段
　1.本院裁定開始清算程序後，聲請人之財產及所得
　⑴聲請人之財產
　　查聲請人名下無財產，亦未領取社會補助、津貼等情，有稅
    務電子閘門財產所得調件明細表、低收入戶/中低收入戶/中
    低老年人生活津貼管理/身障者生活補助/單親家庭子女生活
    教育補助表、勞動部勞工保險局函、勞動部勞動力發展署高
    屏澎東分署函、高雄市政府都市發展局函在卷可佐（見院卷
    第20-23頁、第24-28頁、第84頁、第83頁、第82頁），此部
    分事實應堪以認定。
　⑵聲請人之所得
　①查聲請人經本院裁定開始清算程序後，其主張：從事污水下
    水道工程，日薪計酬，1天日薪新臺幣（下同）2000元至250
    0元（平均日薪2250元），雇主為小姨子，月薪最高金額為4
    2000元，最低金額為16000元，平均月薪為32000元等語（見
    院卷第95-96頁）。另依據聲請人所提工作日誌（見院卷第9
    1頁反-第93頁反面），依日誌標記聲請人工作日數，可知自
    110年1-9月止，聲請人工作日數各為21天、11天、23天、21
    天、23天、12天、25天、15.5天、19天；再參酌聲請人前開
    所述平均日薪2250元計算，其於110年1-9月之薪資分別為47
    250元、24750元、51750元、47250元、51750元、27000元、
    56250元、34875元、42750元。
　②基上，依聲請人前開陳述及其提出之工作日誌所載內容，堪
    認自110年1月5日開始清算起至前開工作日誌最後標記工作
    日數之月份110年9月止，以月為單位計算，聲請人所得總額
    為383625元（見院卷第97頁收支計算表）。
　2.本院裁定開始清算程序後，聲請人之支出（含最低生活費、
    扶養費）
　⑴最低生活費之計算基準
　　依行政院衛生福利部社會司公告110年度高雄市最低生活費
    為13341元，又依消債條例第64條之2第1項、第2項之規定，
    聲請人、受扶養者之最低生活費用應以前開高雄市每月最低
    生活費用金額1.2倍計算，該金額為16009元，並以此金額做
    為最低生活費計算基準數額。再前開最低生活費已包含居住
    費用（比例24.36%），如扣除此部分費用後，110年度之最
    低生活費為12109元。
　⑵聲請人之最低生活費
　　查聲請人稱：其居住於配偶名下房屋等語（見院卷第95頁）
    ，而上開最低生活費用之標準已包含居住費用在內，業已說
    明如前，依聲請人所述，依常理應無庸支付房租，其最低生
    活費應扣除此部分金額而以前述12109元為計算基準。因此
    ，自110年1月5日開始清算起至前開工作日誌最後標記工作
    日數之月份110年9月止，以月為單位計算，聲請人支出之最
    低生活費總額為108981元（見院卷第97頁收支計算表）。
　⑶子女扶養費
　　查聲請人主張：3名子女與其同住配偶名下房屋，扣除居住
    費用後，3名子女支出扶養費每月金額合計為11890元等語（
    見院卷第95頁），又查聲請人與配偶林秀妹育有未成子女林
    ○恩、林○哲、林○宸（95年8月生、98年3月生、104年8月生
    ），渠等名下無財產，亦未領取社會補助等情（見院卷第6
    頁、第9頁反面、第8頁、第67-74頁、第42-49頁、第31-39
    頁）。參酌前開說明。計算受扶養者林○恩、林○哲、林○宸
    每月最低生活費時應扣除居住費用，再由聲請人與配偶共同
    負擔，依此計算，每月扶養費金額為17835元（計算式：(11
    890÷2)×3=17835）。而聲請人主張每月負擔子女扶養費支出
    11890元已低於前開金額，應可採認。基此，自110年1月5日
    開始清算起至前開工作日誌最後標記工作日數之月份110年9
    月止，以月為單位計算，聲請人負擔之子女林○恩、林○哲、
    林○宸扶養費總額為107010元（見院卷第97頁收支計算表）
    。
　3.本院裁定開始清算程序後，聲請人之所得餘額
　　綜上，聲請人前開所得總額扣除個人最低生活費、3名子女
    扶養費各項總額後，尚有餘額167634元（見院卷第97頁收支
    計算表）。　
　㈡消債條例第133條後段
　1.聲請清算前2年期間，聲請人之可處分所得餘額
　　查聲請人於聲請清前2年期間，其可處分所得總額每月32792
    元，扣除個人必要生活費15719元、3名子女扶養費10000元
    後，尚有餘額7073元等情，此為本院108年度消債更字第411
    號裁定認定在案，堪認聲請人於聲請清算前2年期間所得餘
    額為169752元（計算式：7073×24=169752）。
　2.普通債權人於清算程序中受償狀況
　　查普通債權人於清算程序中受分配總額163635元，此有110
    年司執消債清字第2號裁定、債權表、金額分配表、分配結
    果彙總表、債權人受償金額彙總表在卷可參（見院卷第2頁
    、司執消債清字卷第40-41頁、第53-55頁）。
　3.小結
　　據上，可認聲請人於本院裁定開始清算程序後，其所得總額
    扣除個人最低生活費總額後仍有餘額，且普通債權人受分配
    總額低於聲請清算前2年期間之可處分所得餘額，應已符合
    消債條例第133條所規定不免責事由。
　㈡消債條例第134條部分
　　查聲請人並無出國紀錄，此有入出境查詢表在卷可參（見院
    卷第19頁），本院復查無聲請人有消費者債務清理條例第13
    4條所列其他各款應不免責事由，且債權人亦未提出聲請人
    有何符合消債條例第134條各款所規定之事證供本院參酌，
    是以認債務人並無消債條例第134條所定不免責事由之存在
    。
三、綜上所述，債務人既有消債條例第133 條不應免責之事由，
    復未經普通債權人全體同意其免責，揆諸首揭規定，本件聲
    請人應不免責，爰裁定如主文。
四、另債務人因消債條例第133 條之情形，受不免責之裁定確定
    後，繼續清償達該條規定之數額，且各普通債權人受償額均
    達其應受分配額時，依消債條例第141 條之規定，債務人得
    再聲請法院裁定免責。又法院為不免責之裁定確定後，債務
    人繼續清償債務，而各普通債權人受償額均達其債權額之20
    % 以上者，依消債條例第142 條規定，可再行聲請法院裁定
    免責，附此敘明。
中　　華　　民　　國　 110　　年　　11　　月　　23　　日
              　　民事庭　　法　官　賴寶合
上為正本係照原本作成
如不服本裁定，應於裁定送達後10日內，以書狀向本院提出抗告
，並繳納抗告費新臺幣1千元
中　　華　　民　　國　 110　　年　　11　　月　　23　　日
  　                        書記官　胡美儀
附錄
一、債務人繼續清償得聲請法院裁定免責之規定：
　　消費者債務清理條例第141條
　　債務人因第 133 條之情形，受不免責之裁定確定後，繼續
　　清償達該條規定之數額，且各普通債權人受償額均達其應受
　　分配額時，得聲請法院裁定免責。　　
    消費者債務清理條例第142條
　　法院為不免責或撤銷免責之裁定確定後，債務人繼續清償債
　　務，而各普通債權人受償額均達其債權額之 20% 以上者，
　　法院得依債務人之聲請裁定免責。
二、債務人嗣後聲請裁定免責時，須繼續清償各普通債權之最低
    應受分配額。